臺北高等行政法院判決
　　　　　　　　　　　　　　　　　　 96年度簡字第00298號
原　　　告　飛越國際人力資源管理顧問有限公司
代　表　人　甲○○
被　　　告　臺北縣政府
代　表　人　乙○○縣長）住同.
上列當事人間因就業服務法事件，原告不服行政院勞工委員會中
華民國96年2月6日勞訴字第0950047606號訴願決定，提起行政訴
訟。本院判決如下：
　　主  文
原告之訴駁回。
訴訟費用由原告負擔。
　　事  實
一、事實概要：
    緣原告接受僱主陳曉誼之委任辦理承接乙名越南籍外勞NGUY
    EN THI CHUNG君（以下稱N 君，女、護照號碼：A0000000A）
    之業務。該外勞N 君原受莊達芳聘僱，後因故轉換由陳君於
    民國（下同）95年1 月12日起開始承接，然原告接受僱主陳
    君委任，卻未於期限內辦理N 君逃逸報備事宜，致僱主陳君
    違反就業服務法第56條規定。經行政院勞工委員會於95年5
    月20日以勞職外字第0950548482號函移請被告機關台北縣政
    府查處，嗣經被告機關審查屬實，乃依就業服務法第40條第
    15款及第67條第1項規定，於95年10月3日以北府勞動字第09
    50690699號就業服務法罰鍰處分書處原告罰鍰新台幣（下同
    ）6 萬元整。原告不服，提起訴願遭決定駁回，遂提起本件
    行政訴訟。
二、兩造聲明：
　　(一)原告聲明求為判決：1.訴願決定及原罰鍰處分均撤銷。
                        2.訴訟費用由被告負擔。
　　(二)被告聲明求為判決：駁回原告之訴。
三、兩造之爭點：被告機關以原告辦理就業服務業務，未善盡受
    任之事務，致僱主違反就業服務法第56條規定，依同法第67
    條第1項規定處6萬元罰鍰，是否適法？
　　(一)原告主張之理由：
      1.本罰鍰處分內容所認定之僱傭關係並不存在，陳曉誼並
        非就業服務法第2條第3款所稱之僱主。
        (1)台北縣政府以原告違反就業服務法第40條第15款之規
          定，依同法第67條第1項之規定處以罰鍰6萬元。探究
          其罰鍰處分內容之依據，應係以陳曉誼符合同法第2
          條第3 款之僱主定義，方可為處罰之認定依據。但台
          北縣政府認定陳曉誼為僱主而未盡通報義務乃依據行
          政院勞工委員會所發聘僱許可，應為一無效之行政處
          分。行政院勞工委員會在該外籍勞工已逃逸（依罰鍰
          處分書內容可知，行政院勞委會外勞動態查詢系統亦
          於1 月27日已有逃逸之紀錄，行政院勞委會已可得知
          。）及被看護人已死亡之情況下（勞委會甚至發函通
          知被看護人已死亡，參勞職外字0000000000號，被看
          護者阮戚霖已於95年3 月10日為死亡之登記），不僅
          要求原告之承辦人為聘雇許可申請之補件，更在95年
          5 月23日發給聘雇之許可（發文字號：勞職外字第09
          50761642號），其處分之依據竟建立在該外籍勞工已
          逃逸及被看護人已死亡之基礎上而發給於聘雇許可，
          殊難想像有何存在之意義。依行政程序法111條第7款
          此行政處分具有重大之明顯瑕疵應為無效。
        (2)聘僱許可係為一無效之行政處分，因此陳曉誼與該越
          南籍外勞間之僱用契約實際上並未取得聘僱許可，因
          此違反就業服務法第48條之規定，該僱用契約依民法
          71條違反強制規定無效。準此，不論是以聘僱許可處
          分書之對象或是以民法僱用契約作為認定僱主，皆不
          能認定陳曉誼即為就業服務法第2條第3款所稱之僱主
          ，本罰鍰處分內容所認定之僱傭關係並不存在。
        (3)且依以往之行政慣例（95年1月13日勞職外字0000000
          000 號），行政機關在外籍勞工已逃逸之情況下，如
          當事人申請聘僱許可，亦不予發給，足可佐證95年5
          月23日發給聘雇之許可（發文字號：勞職外字第0950
          761642號）應為一違法之行政處分。
      2.原告認為已有逃逸報備之顯示，而不需再為報備之行為
        ，應無過失可言。
        (1)依行政罰法第7 條採過失主義，行為人非有故意或過
          失，不得處罰。原告在為報備行為前已發現行政院勞
          委會外勞動態查詢系統於1 月27日已有逃逸之紀錄，
          而致原告認為已有逃逸報備之顯示，而不需再為報備
          之行為，其應已盡其注意義務，而應無過失之可能。
        (2)縱使退萬步而言之，原告因疏於報備而致違反就業服
          務法而受罰鍰之處分，但應考量原告在承接外勞當日
          該外勞即已逃逸，原告主觀上認為此時仍未符合就業
          服務法所認定之僱傭關係存在。又原告在事後欲為逃
          逸報備時，卻發現行政院勞委會外勞動態查詢已有逃
          逸報備之顯示，而使原告誤以為其自身義務已履行，
          不需再另為一報備行為，導致有法律錯誤之情事發生
          。上述諸多情況應可依行政罰法第8 條之規定，考量
          原告主觀上對違法性之認識錯誤以及客觀上確有公信
          力外觀的行政院勞委會外勞動態查詢，應可減輕或免
          除所受之罰鍰處分。
      3.為此，請判決如訴之聲明。
　　(二)被告主張之理由：
      1.按就業服務法第56條規定，受聘僱之外國人有連續曠職
        3 日失去聯繫或聘僱關係終止之情事，僱主應於3 日內
        以書面通知當地主管機關及警察機關。另同法第40條第
        15款規定：私立就業服務機構及其從業人員從事就業服
        務業務，不得因辦理就業服務業務，未善盡受任之事務
        ，致僱主違反本法或依本法所發佈之命令。違者，依同
        法第67條第1項規定處6萬元以上30萬元以下之罰鍰。
      2.陳君委託原告辦理承接外勞之手續，並於95年1月12 日
        承接，並依據行政院勞工委員會所提供之資料顯示承接
        手續確已完成，且依就業服務法第59條第2 項授權訂定
        之「外國人受聘僱從事就業服務法第46條第1項第8款至
        第11款規定之工作轉換僱主或工作程序準則」第9條第2
        項規定接續聘僱之僱主於接獲前項接續聘僱證明書之日
        起，應依本法之規定負僱主責任。故陳君為N君之僱主
        已屬明確。原告於陳述表示，於報備前曾有於網路動態
        上查詢N君之身份得知已為非法，為免重複報備因此未
        予報備，惟被告向行政院勞工委員會查詢N君之首次報
        備逃逸於網路登錄時間為95年1月27日，若原告有意於
        合法期間內（95年1月18日前）報備應無法得知外勞已
        被註記逃逸，因此依據原告所述其所欲報備之時間業已
        超過期限。另原告認為被告處分之依據係以行政院勞工
        委員會所核發之聘僱許可為主要依據，此為原告認知有
        誤，而非為被告所認定之依據。本案原告接受陳君委託
        辦理就業服務之業務並未於時限內代替陳君報備N君逃
        逸，違反本法第40條第15款規定之事實洵堪認定。3.綜
        上所述，原告所提陳述理由不足，請駁回其訴。
    理  由
一、本件被告處原告罰鍰6萬元，罰鍰數額在20萬元以下（司法
    院曾依行政訴訟法第219條第2項之規定，將行政訴訟法第
    229條第1項之簡易案件金額提高為20萬元，並自93年1月1一
    日起施行），係屬行政訴訟法第229條第1項第2款規定之涉
    訟事件，應依簡易訴訟程序進行之，先予明。
二、按「私立就業服務機構及其從業人員從事就業服務業務，不
    得有下列情事：…15、辦理就業服務業務，未善盡受任之事
    務，致僱主違反本法或依本法所發佈之命令。」、「受聘僱
    之外國人有連續曠職3日失去聯繫或聘僱關係終止之情事，
    僱主應於3日內以書面通知當地主管機關及警察機關。」、
    就業服務法第40條第15款及第56條規定甚明；又「違反…第
    40條…第10款至第15款…規定，處新台幣6萬元以上30萬元
    以下之罰鍰。…」亦為就業服務法第67條第1項所明定。
三、本件原告接受僱主陳曉誼之委任辦理承接乙名越南籍外勞N
    君之業務。該外勞N君原受莊達芳聘僱，後因故轉換由陳曉
    誼於95年1月12日起開始承接，然原告接受僱主陳曉誼委任
    ，卻未於期限內辦理N君逃逸報備事宜，致僱主陳曉誼違反
    就業服務法第56條規定。經行政院勞工委員會於95年5月20
    日以勞職外字第0950548482號函移請被告機關台北縣政府查
    處，嗣經被告機關審查屬實，乃依就業服務法第40條第15款
    及第67 條第1項規定，於95年10月3日以北府勞動字第09
    50690699 號就業服務法罰鍰處分書處原告罰鍰6萬元，原告
    不服，提起訴願遭決定駁回，循序起訴意旨如事實欄所載。
四、查原告接受僱主陳曉誼之委任辦理承接乙名越南籍外勞N君
    之業務，該外勞N君原受案外人莊達芳聘僱，後因故轉換由
    陳曉誼於95年1月12日起開始承接，惟該外勞N君於95年1月
    12日承接後即逃逸各情，為兩造所不爭，並有外國人聘僱許
    可名冊、外籍勞工由其他僱主接續聘僱證明書、95年1月12
    日簽收單、案外人陳曉誼及莊達芳談話記錄、原告公司95年
    8月18日出具之說明函等附原處分卷內可稽，自堪認定。是
    被告機關以原告接受僱主陳曉誼委任，卻未於期限內辦理N
    君逃逸報備事宜，依就業服務法第40條第15款及第67條第1
    項規定，於95年10月3日以北府勞動字第0950690699號就業
    服務法罰鍰處分書處原告罰鍰6萬元整，洵屬有據。
五、原告雖以前情據為爭執，惟查：
（一）受聘僱之外國人有連續曠職3日失去聯繫或聘僱關係終止
      之情事，僱主應於3日內以書面通知當地主管機關及警察
      機關；又私立就業服務機構及其從業人員從事就業服務業
      務，不得因辦理就業服務業務，未善盡受任之事務，致僱
      主違反本法或依本法所發佈之命令。違者，依同法第67條
      第1項規定處6萬元以上30萬元以下之罰鍰，為上揭就業服
      務法第40條第15款、第56條及第67條第1項所明定。本件
      案外人陳曉誼委託原告辦理承接外勞之手續，並於95年1
      月12日承接，已如前述，承接手續確已完成。另依就業服
      務法第59條第2項授權訂定之「外國人受聘僱從事就業服
      務法第46條第1項第8款至第11款規定之工作轉換僱主或工
      作程序準則」第9條第2項規定，接續聘僱之僱主於接獲前
      項接續聘僱證明書之日起，應依本法之規定負僱主責任。
      故陳曉誼為N君之僱主已屬明確，自95年1月12日起即負有
      僱主之責任；該外勞既於95年1月12日辦理承接手續後即
      逃逸，依上揭規定，僱主陳曉誼至遲應於95年1月17日前
      辦理外勞逃逸報備事宜，然陳曉誼於95年8月18日始具文
      陳報該外勞逃逸事宜，此有陳曉誼95年8月18日陳報函附
      原處分卷可參。原告為私立就業服務機構，辦理就業服務
      業務，未善盡受任之事務，致僱主違反上揭規定之事實，
      彰彰明甚。原告嗣後主張被看護者阮戚霖於95年3月10日
      為死亡之登記，及勞委會嗣後於95年5月23日補行發給聘
      雇之許可（發文字號：勞職外字第09507616 42號），應
      屬無效云云；亦與本件僱主陳曉誼於95年1月12日起即負
      有僱主之責任，未依法就該外勞於95年1月12日辦理承接
      手續後即逃逸事宜盡報備通知義務，原告受委託辦理聘僱
      外勞，未善盡受任之事務之處罰要件無涉。原告主張之情
      ，尚非可採。
（二）原告另主張於報備前曾有於網路動態上查詢N君之身份得
      知已為非法，為免重複報備因此未予報備云云；惟參諸附
      原處分卷內有關外國人連續3日失去聯繫及註記日期之相
      關電腦查詢資料所示，該外勞註記逃逸之建檔日期為95年
      1月27日，是95年1月27日之前，該外勞逃逸之事實既仍未
      經註記，並不影響僱主陳曉誼至遲應於95年1月17日前辦
      理外勞逃逸報備事宜之義務；原告主張該外勞已報備為逃
      逸外勞，故未重覆報備，伊無過失云云，尚難採據。
六、綜上所述，原告起訴論旨，並非可採；被告機關以原告辦理
    就業服務業務，未善盡受任之事務，致僱主違反就業服務法
    第56條規定，依同法第67條第1項規定處6萬元罰鍰，並無違
    誤，訴願決定予以維持，亦無不合；原告訴請撤銷，為無理
    由，應予駁回。又本件係適用簡易訴訟程序，爰不經言詞辯
    論逕為判決。
據上論結，本件原告之訴為無理由，爰依行政訴訟法第233條第1
項、第98條第3項前段，判決如主文。
中　　華　　民　　國　　96　　年　　7　　月　　31 　　日
                    第六庭法　官　許瑞助
上為正本係照原本作成。
本件以訴訟事件所涉及之法律見解具有原則性者為限，始得於本
判決送達後20日內向本院提出上訴狀並表明上訴理由，如已於本
判決宣示後送達前提起上訴者，應於判決送達後20日內補具上訴
理由（均按他造人數附繕本），且經最高行政法院許可後方得上
訴。
中　　華　　民　　國　　96　　年　　7　　月　　31 　　日
                          書記官  吳芳靜
